【裁判字號】    92,小上,40
【裁判日期】    921017
【裁判案由】    給付貨款
【裁判全文】
臺灣彰化地方法院民事判決  九十二年度小上字第四○號
    上  訴  人  彰友百貨企業有限公司
    法定代理人  丙○○
    送達代收人  乙○○
    被上訴人    積盈企業有限公司
    法定代理人  甲○○
右當事人間請求給付貨款事件，上訴人不服中華民國九十二年八月十九日本院員林簡
易庭九十二年度員小字第一０七號第一審判決提起上訴，本院判決如左：
    主      文
上訴駁回。
第二審訴訟費用由上訴人負擔。
    事      實
甲、上訴人方面：
  一、聲明：求為判決
    (一)原判決廢棄。
    (二)被上訴人應給付上訴人新台幣（下同）六萬八千八百零二元，及自支付命令繕
      本送達之翌日起至清償日止，按年息百分之五計算之利息。
  二、陳述：
      上訴人位於台中縣大雅鄉之彰友百貨因結束營業，徵得所有廠商同意，將未出
      售之貨品退還原供貨廠商，並將上訴人已給付之貨款退還上訴人，上訴人尚有
      位於彰化縣彰化市○○路○段三三六之一號之公司有大型倉庫，無須他人為上
      訴人保管貨物，原審認被上訴人所辯其代上訴人運藏為可採，顯屬率斷且與事
      實不符，可傳喚供貨廠商李金安出庭作證。又被上訴人既稱係幫忙上訴人搬遷
      貨品，則被上訴人不會只搬自己之產品，仍應代上訴人搬遷其餘廠商之貨品，
      且被上訴人稱僅搬遷貨品，為何又將貨品搬回保管？又為何自民國九十一年九
      月迄今被上訴人未要求上訴人將物品取回？足見被上訴人之辯詞矛盾。按最高
      法院十七年上字第一一一八號判例謂：「解釋契約，固須探求當事人立約時之
      真意，不能拘泥於契約之文字，但契約文字業已表示當事人真意，無須別事探
      求者，即不得反捨契約文字而更為曲解。」，估價單上已註明「彰友退」，並
      非「彰友保管」，其真意為被上訴人同意退貨，不應曲解為被上訴人替上訴人
      保管。
乙、被上訴人方面：本件未經言詞辯論，被上訴人亦未提出書狀作何聲明或陳述。
    理      由
一、按小額程序之第二審判決，依上訴意旨足認上訴為無理由者，得不經言詞辯論為
    之，民事訴訟法第四百三十六條之二十九第二款定有明文。又按對於小額程序之
    第一審裁判上訴，非以其違背法令為理由，不得為之；至其上訴狀應記載上訴理
    由，表明下列各款事項：一原判決所違背之法令及其具體內容。二依訴訟資料可
    認為原判決有違背法令之具體事實。另當事人於第二審程序不得提出新攻擊或防
    禦方法，民事訴訟法第四百三十六條之二十四第二項、第四百三十六條之二十五
    、第四百三十六條之二十八均分別定有明文。又依同法第四百三十六條之三十二
    第二項準用第四百六十八條及第四百六十九條第一款至第五款規定，判決不適用
    法規或適用不當者，為違背法令，其中判決有同法第四百六十九條第一款至第五
    款所列各款情形之一者，為當然違背法令。是當事人於小額訴訟程序提起上訴，
    如依民事訴訟法第四百六十八條規定，以第一審判決有不適用法規或適用法規不
    當為理由時，其上訴狀或理由書應有具體之指摘，並揭示該法規之條項或其內容
    。若係成文法以外之法則，應揭示該法則之旨趣。倘為司法院解釋、或最高法院
    之判例，則應揭示該判解之字號或其內容。如以民事訴訟法第四百六十九條第一
    款至第五款所列各款情形為理由時，其上訴狀或理由書，應揭示合於該條款之事
    實。
二、上訴人上訴意旨主張估價單上已註明「彰友退」，並非「彰友保管」，其真意為
    被上訴人同意退貨，不應曲解為被上訴人替上訴人保管，此與最高法院十七年上
    字第一一一八號判例有違云云。惟按解釋意思表示，應探求當事人之真意，不得
    拘泥於所用之詞句，民法第九十八條定有明文。如契約之文字已表示當事人之真
    意，無需別事探求者，固不得捨契約文字而為曲解，然苟契約文字文義不明，自
    有以過去事實及其他一切證據資料為斷定標準，以探求當事人立約當時之真意何
    在之必要，而不能拘泥字面或截取書據中一、二語，任意推解致失真意（最高法
    院十九年上字第二十八號判例可資參照）。是以最高法院十七年上字第一一一八
    號判例所示：「解釋契約，固須探求當事人立約時之真意，不能拘泥於契約之文
    字，但契約文字業已表示當事人真意，無須別事探求者，即不得反捨契約文字而
    更為曲解。」之意旨，必以文字記載已臻明確而無疑義之情形，方有適用。查上
    訴人於原審主張其得被上訴人之同意，退還購自被上訴人之貨品數批，被上訴人
    應退還六萬八千八百零二元等語，為被上所否認，上訴人雖提出估價單三紙為佐
    ，惟該三紙估價單中，僅一紙有記載「彰友退」之字樣，其餘二紙並無「彰友退
    」之記載，是以未記載「彰友退」字樣之估價單中物品，顯然不能證明上訴人之
    上開主張。至於另一記載「彰友退」字樣之估價單，充其量僅能表示該估價單內
    之物品係由「彰友」所退回，至於退回之原因為何？被上訴人是否同意退貨並願
    意退還貨款予上訴人？亦均無從由此「彰友退」之文字中窺知，是以估價單中所
    載「彰友退」之文字，並非已臻明確而無疑義，自與最高法院十七年上字第一一
    一八號判例之事實有別，是以原審認定估價單上所載「彰友退」之辭句，尚不足
    作為認定被上訴人同意退貨之不利證據，上訴人未能就其主張被上訴人同意退貨
    一節舉證證明，而為上訴人敗訴之判決，揆諸前揭說明，自屬有據，本件情形既
    與最高法院十七年上字第一一一八號判例之事實不同，原審判決自無違背上開判
    例之情事，故上訴人之上訴，洵無理由。
三、上訴人上訴意旨雖又謂：其位於台中縣大雅鄉之彰友百貨因結束營業，徵得所有
    廠商同意將未出售之貨品退還原供貨廠商，並將上訴人已給付之貨款退還上訴人
    ，上訴人尚有位於彰化縣彰化市○○路○段三三六之一號之公司有大型倉庫，無
    須他人為上訴人保管貨物，原審認被上訴人所辯其代上訴人運藏為可採，顯屬率
    斷且與事實不符，被上訴人既稱係幫忙上訴人搬遷貨品，則被上訴人不會只搬自
    己之產品，仍應代上訴人搬遷其餘廠商之貨品，且僅搬遷貨品，為何將貨品搬回
    保管？為何自九十一年九月迄今被上訴人未要求上訴人將物品取回？足見被上訴
    人之辯詞矛盾等語，而對原審判決提起上訴。然查上訴人之上開理由中所指之內
    容，均係對於原審判決就事實認定及證據取捨，指摘其為不當，均非具體表明合
    於不適用法規、適用法規不當、或民事訴訟法第四百六十九條所列各款之情形，
    難認對原審判決如何違背法令已有具體之指摘。至於上訴人所稱證人李金安對事
    實經過知之甚詳，可傳喚其出庭作證等語，此係提出新攻擊或防禦方法，核與前
    揭法條明文第二審程序不得提出新攻擊或防禦方法之規定有違。是以上訴人之上
    訴不合法。
四、綜上所述，揆諸首揭說明，應認上訴人之上訴為無理由，爰不經言詞辯論，逕以
    判決駁回之。
五、據上論結，本件上訴為無理由，依民事訴訟法第四百三十六條之二十九第二款、
    第四百三十六條之三十二第二項、第四百四十九條第一項、第七十八條，判決如
    主文。
中      華      民      國    九十二    年      十      月    十七      日
                        台灣彰化地方法院民事第一庭
~B審判長法官  羅培昌
~B法      官  周莉菁
~B法      官  陳弘仁
右正本係照原本作成。
不得上訴。
~B法院書記官  王振州
中      華      民      國    九十二    年      十      月    十七      日


司法院資訊處製作；財團法人民間司法改革基金會備份。
